臺灣高雄地方法院刑事判決　　　　　　　96年度易字第2359號
公　訴　人　臺灣高雄地方法院檢察署檢察官
被　　　告　甲○○
上列被告因違反著作權法案件，經檢察官提起公訴（96年度偵字
第16804號），本院判決如下：
    主  文
甲○○明知係侵害著作財產權之光碟重製物而意圖散布而持有，
處有期徒刑陸月，如易科罰金，以新台幣壹仟元折算壹日，緩刑
貳年。扣案之盜版遊戲光碟共貳拾陸片沒收之。
    事  實
一、甲○○雖明知「真三國無雙3 」等26套遊戲軟體，為臺灣光
    榮綜合資訊股份有限公司（下稱光榮公司）或其他美國、日
    本等海外遊戲公司享有著作財產權之電腦程式著作，非經著
    作財產權人之同意或授權，不得散布侵害其著作財產權之重
    製物，且其於95年2 月及95年6 、7 月，分別自「超威」電
    玩店及其友人處購得或取得，因而持有之「真三國無雙3 」
    等盜版遊戲光碟片共26片，為侵害前揭遊戲軟體著作財產權
    之重製物，詎竟基於意圖散布而持有盜版光碟重製物之犯意
    ，於民國96年5 月29日19時52分起，委由其不知情之友人李
    俊民在Yahoo 奇摩拍賣網站上，以李俊民所有之「jacky072
    742 」帳號，刊登「售MINI PS2 70007型含記憶卡已改機送
    遊戲片」之訊息，以販售二手PS2 遊戲機加贈上開盜版遊戲
    光碟片共26片之方式，意圖散布侵害著作財產權之重製光碟
    片予不特定人。經員警佯裝買家上網競標並得標後，與甲○
    ○約定於96年6 月6 日19時15分許在高雄市苓雅區○○○路
    與四維三路交岔口處交貨，而當場查獲，並扣得PS2 遊戲機
    1組 ，與「真三國無雙3 」及其他盜版遊戲光碟共26片。
二、案經光榮公司訴由高雄市政府警察局苓雅分局報請臺灣高雄
    地方法院檢察署檢察官偵查起訴。
    理  由
一、本件被告甲○○所犯係死刑、無期徒刑、最輕本刑為3 年以
    上有期徒刑以外之罪，其於準備程序中就被訴事實為有罪之
    陳述，經法官告知簡式審判程序之旨，並聽取公訴人及被告
    之意見後，經本院依刑事訴訟法第273 條之1 第1 項之規定
    ，裁定由受命法官獨任進行簡式審判程序。又本件卷內之物
    證、書證等證據，依同法第273 條之2 規定，不受第159 條
    第1 項關於傳聞法則規定之限制，依法均有證據能力，合先
    敘明。
二、訊據被告於本院審理時對上揭犯罪事實坦承不諱，而被告委
    由友人李俊民於上揭時地上網刊登拍賣資訊，以前揭購買主
    機附贈遊戲方法而意圖散布遊戲光碟26片一節，業據證人李
    俊民於警詢中證述屬實，並有網頁資料列印單、雅虎即時通
    訊談話紀錄列印單各1 份、扣案物品照片4 張（見警卷第9-
    12、18-35 頁），及扣案之PS2 遊戲機1 組、遊戲光碟片26
    片在卷可證（見本院卷第17頁）。又本案為警查扣之「真三
    國無雙3 」等遊戲光碟共26片，其中「真三國無雙3 」屬臺
    灣光榮公司擁有著作權之著作物，其餘25片遊戲光碟，則分
    屬美、日遊戲公司擁有著作權之著作物，又該等遊戲光碟均
    統一以粗劣織布棉套包裝，與正版遊戲片均個別以塑膠盒包
    裝，且均有印刷精美之封面不同，其上亦無表徵正版光碟之
    識別碼、模具碼，且無主管機關規定之商品標示，而與正版
    光碟明顯不同等事實，業經證人即代表光榮公司之告訴代理
    人陳文詮於偵查中證述甚詳，並有刑事告訴狀暨附件被侵害
    著作及權利相關證件清冊各1 份、台北市保護智慧財產權交
    流協會鑑定書1 紙等在卷足資佐證（見偵卷第19- 25頁），
    再美國、日本遊戲公司於其本國發行之著作，根據我國於91
    年1 月1 日加入世界貿易組織（WTO） 後，即適用之「與貿
    易有關之智慧財產權協定」（TRIPS） ，及著作權法第4 條
    第2 款之規定，均為受我國著作權法保護之著作物。是以被
    告之前開自白與事實相符，得為認定其犯罪之依據。本案事
    證明確，被告之犯行已經證明，應依法論科。
二、查本案被告經警佯為買家始攜盜版光碟到場交貨，而為警當
    場查獲，然當次交易既屬虛偽，則被告所為上開散布盜版光
    碟之行為即屬未遂，惟著作權法第91條之1 第2 項、第3 項
    規定均未處罰未遂犯，是被告所為尚與著作權法所處罰之「
    散布」行為有間，不得以散布盜版光碟之罪名相繩。是核被
    告所為，係犯著作權法第91條之1 第3 項前段、第2 項之明
    知係侵害著作財產權之光碟重製物而意圖散布而持有罪。又
    本案被告販賣「真三國無雙3 」以外25片盜版遊戲光碟部分
    ，雖未據檢察官起訴，然被告係委由李俊民於前揭日期在網
    路張貼販賣遊戲主機贈送本案扣案盜版遊戲光碟之訊息1 次
    ，顯係基於同一意圖散布犯意而持有，是被告意圖散布而持
    有上開25片盜版遊戲光碟部分，與檢察官起訴部分，乃實質
    上一罪關係，為起訴效力所及，本院自得就此部分加以審酌
    ，併此敘明。爰審酌被告以上揭行為侵害告訴人著作財產權
    ，使告訴人及其他遊戲公司受有損害，行為誠屬可議，惟念
    及被告犯後坦承犯行，態度尚佳，又其僅因欲出售不再打玩
    之二手遊戲主機，一時貪念而為本案犯行，並非專以販賣盜
    版光碟牟利，且其意圖散布而持有之盜版光碟數量非甚鉅，
    並業與告訴人達成和解且賠償其損失，及其無任何犯罪前科
    （參見卷附臺灣高等法院被告前案紀錄表1 紙），素行良好
    等一切情狀，量處如主文所示之刑，並考量被告現為技術學
    院學生，家境非佳等情（見本院卷第39、40頁），諭知如主
    文所示之易科罰金折算標準，以示懲儆。另審酌被告未曾因
    故意犯罪受有期徒刑以上刑之宣告，又其所為前揭犯行，顯
    係因法治觀念未臻成熟而犯案，且屬偶發性犯罪行為，又被
    告犯後已表示悔悟之意，並與告訴人光榮公司達成和解，賠
    償告訴人損失等情狀，應足認被告係因一時失慮，致罹刑章
    ，經此刑事追訴、審判及科刑之教訓後，當能知所警惕而無
    再犯之虞，本院並考量被告年紀甚輕，仍就讀大學中，經本
    次審判程序後，已瞭解正確法律觀念，而告訴代理人乙○○
    亦到庭陳明願予被告自新機會等語等情（見本院卷第39、40
    頁），認為上開所宣告之刑，以暫不執行為適當，爰依刑法
    第74條第1 項第1 款之規定，併宣告緩刑2 年，以啟自新。
三、又扣案如之「真三國無雙3 」等盜版遊戲光碟共26片，係被
    告供犯罪所用之物，依著作權法第98條但書規定，不問屬於
    被告與否，應予宣告沒收之。至於扣案之PS2 遊戲主機1 組
    （含電源線、AV端子線、記憶卡及手把各1 件），則與被告
    本件犯行無關，爰不宣告沒收，附此敘明。
據上論斷，應依刑事訴訟法第299 條第1 項前段、第273 條之1
第1 項、第284 條之1 ，著作權法第91條之1 第3 項前段、第2
項、第98條但書，刑法第11條、第41條第1 項前段、第74條第1
項第1 款，判決如主文。
本案經檢察官董秀菁到庭執行職務。
中　　華　　民　　國　　96　　年　　11　　月　　16　　日
                  刑事第十七庭  法　官  陳思帆
以上正本證明與原本無異。
如不服本判決，應於判決送達後10日內，向本院提出上訴狀。
中　　華　　民　　國　　96　　年　　11　　月　　16　　日
                                書記官  王高山
附錄本件論罪科刑之法條：
著作權法第91條之1第2項、第3項
明知係侵害著作財產權之重製物而散布或意圖散布而公開陳列或
持有者，處3 年以下有期徒刑，得併科新臺幣7 萬元以上75萬元
以下罰金。
犯前項之罪，其重製物為光碟者，處6 月以上3 年以下有期徒刑
，得併科新臺幣20萬元以上2 百萬元以下罰金。但違反第87條第
4 款規定輸入之光碟，不在此限。
中華民國刑法施行法第1條之1
中華民國94年1 月7 日刑法修正施行後，刑法分則編所定罰金之
貨幣單位為新臺幣。
94年1 月7 日刑法修正時，刑法分則編未修正之條文定有罰金者
，自94年1 月7 日刑法修正施行後，就其所定數額提高為30倍。
但72年6 月26日至94年1 月7 日新增或修正之條文，就其所定數
額提高為3倍。
